【裁判字號】    98,台上,5753
【裁判日期】    981008
【裁判案由】    偽造文書等罪
【裁判全文】
最高法院刑事判決            九十八年度台上字第五七五三號
上  訴  人  甲○○
上列上訴人因偽造文書等罪案件，不服台灣高等法院高雄分院中
華民國九十八年四月二日第二審判決（九十六年度上訴字第一七
八九號，起訴案號：台灣澎湖地方法院檢察署九十五年度偵字第
一二五、一四三、二八三、三三三、三三四、三五三、四七二號
），提起上訴，本院判決如下：
    主  文
上訴駁回。
    理  由
一、行使偽造私文書部分：
按刑事訴訟法第三百七十七條規定，上訴於第三審法院，非以判
決違背法令為理由，不得為之。是提起第三審上訴，應以原判決
違背法令為理由，係屬法定要件。如果上訴理由書狀並未依據卷
內訴訟資料，具體指摘原判決不適用何種法則或如何適用不當，
或所指摘原判決違法情事，顯與法律規定得為第三審上訴理由之
違法情形，不相適合時，均應認其上訴為違背法律上之程式，予
以駁回。本件上訴人甲○○上訴意旨略稱：原判決附表二編號３
、４，即偽造盧滿足、盧宗業之「解約退還金壽險紅利給付申請
書」部分，原審認為第一審判決諭知此部分無罪之認定有誤（按
第一審判決亦認定此部分成立偽造文書罪，其備註欄係註明「僅
偽造解約申請書」未取得解約金，並非認定偽造文書無罪，見第
一審判決附表第十七頁，編號３、４部分）。但原判決並未說明
何以就此部分改判有罪所憑之依據及認定之理由，有理由不備之
違法云云（至於其餘上訴意旨，則為對詐欺、業務侵占等罪，關
於金額部分之爭執）。
惟查：原判決綜合全案卷證資料，本於事實審法院之推理作用，
認定上訴人為新光人壽保險股份有限公司（下稱新光人壽公司）
馬公收費通訊處之區主任，負責招攬保險契約、收取保費、處理
保戶服務等業務，竟基於概括之犯意，自民國八十五年五月間起
至九十四年五月間止，有其事實欄一之(一)所載之偽造並行使偽造
私文書及詐欺犯行，詳如原判決附表（下稱附表）一所示；又自
八十五年八月間起至九十四年九月間止，有其事實欄一之(二)所載
之偽造並行使偽造私文書及詐欺犯行，詳如附表二所示；又自九
十二年間起至九十四年八月間止，有其事實欄一之(二)所載之詐欺
犯行，詳如附表三之(一)所示；又於九十四年三月間，有其事實欄
一之(二)所載之詐欺犯行，詳如附表三之(二)所示；又自九十年七月
間起至九十四年一月間止，有其事實欄二所載之偽造並行使偽造
私文書、詐欺及利用自動付款設備詐欺犯行等情。因而撤銷第一
審關於此部分之判決，依有利於上訴人之修正前刑法連續犯、牽
連犯規定，從一重改判論處上訴人連續行使偽造私文書，足以生
損害於他人（處有期徒刑二年）罪刑，已依據卷內資料，說明其
所憑之證據及認定之理由。關於附表二編號３、４害人為盧滿足
、盧宗業部分，併已敘明：上訴人於九十四年二月二十五日，先
後盜蓋盧滿足及其子盧宗業之印章並偽造渠等之署押，用以偽造
盧滿足、盧宗業名義之「解約退還金壽險紅利給付申請書」，持
向新光人壽公司行使辦理解約之事實。業據上訴人坦承不諱，核
與告訴人新光人壽公司之代理人及被害人盧滿足等人指證之情節
相符，並有上訴人所偽造之「解約退還金壽險紅利給付申請書」
等附卷可稽。因認上訴人確有此部分偽造並行使偽造私文書之行
為，已說明其得心證及取捨證據之理由。上訴意旨對於原判決所
為前揭論斷，並未依據卷內資料，具體指摘有何違背法令情形。
上訴意旨所稱，原判決未說明此部分犯罪事實所憑之證據及認定
之理由云云。係對於原判決已說明事項，恣意指摘，且與卷內資
料不符，顯非適法之第三審上訴理由。其關於行使偽造私文書部
分之上訴違背法律上之程式，應予駁回。又裁判上一罪案件之部
分犯罪得提起第三審上訴，其他之罪雖不得上訴，依審判不可分
原則，第三審法院亦應併予審判，但以得提起第三審上訴部分之
上訴合法為前提，如該上訴為不合法，第三審法院既應從程序上
予以駁回，而無從為實體上判決，對於不得上訴於第三審之部分
自無從適用審判不可分原則，併為實體上審判。按刑事訴訟法第
三百七十六條所列各罪之案件，經第二審判決者，不得上訴於第
三審法院，為該法條所明定。本件上訴人被訴詐欺、利用自動付
款設備詐欺部分，原審係論以刑法第三百三十九條第一項、第三
百三十九條之二第一項之罪，並認與行使偽造私文書罪有牽連犯
裁判上一罪關係，依修正前刑法第五十五條規定，從一重之行使
偽造私文書罪處斷。而刑法第三百三十九條第一項、第三百三十
九條之二第一項之罪，核屬刑事訴訟法第三百七十六條第四款、
第一款之案件，依上開說明，既經第二審判決，自不得上訴於第
三審法院。本件上訴人對於行使偽造私文書罪部分之上訴為不合
法，無從為實體上審理，已如前述，則對於不得上訴於第三審法
院之詐欺、利用自動付款設備詐欺罪部分，自無從適用審判不可
分原則，併為實體上審判，亦應從程序上予以駁回。
二、業務侵占部分：
按刑事訴訟法第三百七十六條所列各罪之案件，經第二審判決者
，不得上訴於第三審法院，為該法條所明定。本件上訴人因業務
侵占案件（原判決事實一之(三)，即附表四、五部分），原審係依
刑法第三百三十六條第二項論處罪刑，核屬刑事訴訟法第三百七
十六條第三款之案件。依首開說明，既經第二審判決，自不得上
訴於第三審法院。上訴人猶提起上訴，顯為法所不許，亦應予駁
回。
據上論結，應依刑事訴訟法第三百九十五條前段，判決如主文。
中    華    民    國  九十八  年    十    月    八    日
                      最高法院刑事第六庭
                          審判長法官  謝  俊  雄
                                法官  陳  世  雄
                                法官  魏  新  和
                                法官  吳  信  銘
                                法官  徐  文  亮
      本件正本證明與原本無異
                                      書  記  官
中    華    民    國  九十八  年    十    月   十二   日
                                                      V


司法院資訊處製作；財團法人民間司法改革基金會備份。
